【裁判字號】    95,聲簡再,5
【裁判日期】    950626
【裁判案由】    聲請再審
【裁判全文】
臺灣桃園地方法院刑事裁定              95年度聲簡再字第5號
再審聲請人
即受判決人  甲○○
上列聲請人因違反毒品危害防制條例案件，對於本院於中華民國
95 年5月9 日所為95年簡上字第81號確定判決（偵查案號：桃園
地方法院檢察署94年度偵字第14290 號），聲請再審，本院裁定
如下：
    主  文
再審之聲請駁回。
    理  由
一、本件聲請意旨略以：
  (一)本件聲請人即被告在車內遭扣案之毒品，實為友人遺留於被
    告車上之物品，惟於事實審審理中，被告因無法尋獲遺留扣
    案毒品之人，且不知其年籍資料，致未能於原審審理中提出
    以上事例並請求訊問調查，而遭原審為不利被告之判決。嗣
    經被告於案發後四處訪查蒐證，終尋獲證人羅祥安及其年籍
    資料。從而新發現之證人，能證明被告主張之事實，並非臨
    訟虛構，此一新證據能證明被告並無持有扣案毒品之情，足
    以動搖原確定判決而為被告有利之判決。
  (二)本案被告確實於民國94年1 月15日凌晨1 時許，駕駛登記為
    被告女兒名下之車號1372-DZ 自小客車，暫停於桃園市○○
    路1290巷之路口，當時被告駕車停於路旁，尚未下車，即有
    警察上前稱謂例行盤檢，慌亂之際，深怕影響自己，始同意
    進行搜索，然現場並未發現不法證物，但警察查知被告為假
    釋犯，強力要求被告前往警局，被告因於假釋中，擔心惹上
    麻煩，故配合前往警局，但一到內壢派出所，被告即被帶往
    應訊室等候，不久只見警察取出扣案毒品，並指稱被告於車
    內持有該毒品，當時被告人在警局應訊室，並未看到警方搜
    索，然原判決意旨所指「警察上前盤檢目視被告駕駛之自小
    客車」，顯與事理不等語，依刑事訴訟法420 條第1 項第6
    款、421 條、第424 條及第426 條聲請再審。
二、按有罪之判決確定後，有左列情形之一者，為受判決人之利
    益，得聲請再審︰一、原判決所憑之證物已證明其為偽造或
    變造者；二、原判決所憑之證言、鑑定或通譯已證明其為虛
    偽者；三、受有罪判決之人，已證明其係被誣告者；四、原
    判決所憑之通常法院或特別法院之裁判已經確定裁判變更者
    ；五、參與原判決或前審判決或判決前所行調查之推事，或
    參與偵查或起訴之檢察官，因該案件犯職務上之罪已經證明
    者；六、因發現確實之新證據，足認受有罪判決之人應受無
    罪、免訴、免刑或輕於原判決所認罪名之判決者，刑事訴訟
    法第420 條第1 項定有明文。又按刑事訴訟法第420 條第1
    項第6 款所謂發現確實之新證據，係指該項證據，事實審法
    院於判決前因未經發現，不及調查斟酌，至其後始行發現者
    而言，若判決前已經當事人提出或聲請調查之證據，或為「
    聲請人於判決前所明知」，或係「事後提出證明，以圖證實
    在原審前所為有利之主張為真實，既非判決後所發見，自不
    得據以聲請再審」（最高法院28年抗字第8 號、49年臺抗字
    第72號、50年臺抗字第104 號判決參照）。再所謂確實之新
    證據，固非以絕對不須經過調查程序為條件，然必須可認為
    確實足以動搖原確定判決，而為受判決人有利之判決者為限
    ，若僅係他人於事後追述當時所見情形之空洞言詞，而顯然
    無法推翻原確定判決所憑之證據者，即非該款所謂確實之新
    證據（最高法院46年臺抗字第8 號、33年抗字第70號判例參
    照）。再按刑事訴訟法第421 條不得上訴第三審之判決，「
    於判決之重要證據漏為審酌，亦得為受判決人之利益聲請再
    審」，須當事人所提出之證據，足以影響、變更判決結果，
    而法院漏未審酌，如當事人所提出之證物，不足以影響判決
    結果，或法院依調查之結果，本於論理法則、經驗法則，取
    捨證據後，認定事實者，則不包括之。
三、經查：
  (一)查本件聲請人所涉持有第一級毒品海洛因之犯行，業經本院
    於94年12月28日以94年度壢簡字第1878號判決判處有期徒刑
    4 月，聲請人上訴至本院合議庭後，經本院二審之合議庭於
    95年5 月9 日以95年度簡上字第81號判決駁回上訴確定，此
    有前開判決書及臺灣高等法院被告全國前案紀錄表各1 件在
    卷可稽，並經本院調閱本院95年度簡上字第81號卷屬實。
  (二)本件聲請人聲請再審之理由，最主要係以請求傳喚判決確定
    後之新證人「羅祥安」到庭證述，惟被告本件持有毒品犯行
    ，不僅業據被告本人於偵查中供承明確，復有桃園縣警局中
    壢分局逕行搜索報告書、扣押筆錄及法務部調查局鑑定通知
    書各1 紙在卷可稽，而據原審認定明確，此有上開本院95年
    度簡上第81號案卷及其判決書各乙份可佐。雖聲請人以聲請
    傳喚證人「羅祥安」為有利於己之證述，然聲請人於原審案
    件審理時應已有認識「羅祥安」其人之存在，茲於原審審理
    時，未聲請原院傳喚調查證人「羅祥安」，至原審判決確定
    後，始行以「聲請再審」之方式，向本院聲請傳喚上開證人
    「羅祥安」到院，揆諸前揭判例說明，顯不足為刑事訴訟法
    第420 條第1 項第6 款之「新證據」；且證人「羅祥安」證
    詞是否有利於被告，尚須經由實質調查程序，換言之，此一
    證據從形式上觀察，尚非顯然足以動搖原有罪確定判決，而
    為聲請人無罪、免訴、免刑或輕於原判決所認罪名之判決，
    是以聲請人所請，非謂刑事訴訟法第420 條第1 項第6 款得
    據以提出再審之「確實新證據」。
  (三)聲請人以上開聲請意旨指摘原確定判決論事與常理不合，泛
    以刑事訴訟法421 條為聲請再審之理由，而按刑事訴訟法第
    421 條所稱之就重要證據漏未審酌，係指於第二審判決前，
    已經發現並提出之證據，法院漏未審酌者而言，故須有已提
    出之證據未受原判決審酌之情形方屬該當；至於有關證據之
    證明力及原判決適用經驗法則、論理法則之適當與否，係屬
    實體判斷之內容，除有已提出之證據漏未審酌外，不足為刑
    事訴訟法第421 條之再審理由。本件聲請人持有第一級毒品
    之犯行，原審就當事人提出之各項證據逐一審酌後，依其心
    證決定該證據之證明力，復依經驗、論理法則推認事實，原
    確定判決要難謂有「重要證據漏未審酌」之情形，聲請人據
    此提起再審，顯無理由。
四、綜上，聲請人再審之聲請，洵無理由，礙難准許，爰依刑事
    訴訟法第434 條第1 項，裁定如主文。
中    華    民    國    95    年    6     月    26    日
                  刑事第一庭  審判長法  官  曾淑華
                                    法  官  黃梅淑
                                    法  官  朱美璘
以上正本證明與原本無異。
如不服本裁定，應於送達後5 日內，向本院提出抗告狀。
                                    書記官  楊鳳滿
中    華    民    國    95    年    6     月    26    日


司法院資訊處製作；財團法人民間司法改革基金會備份。
